臺灣高等法院臺南分院刑事判決
111年度金上訴字第444號
上  訴  人  
即  被  告  林家政
選任辯護人  林琦勝律師
上列上訴人因詐欺等案件，不服臺灣雲林地方法院110年度訴字
第655號中華民國111年1月27日第一審判決（起訴案號：臺灣雲
林地方檢察署110年度偵字第7332號、第7542號、第7858號、第8
578號），提起上訴，本院判決如下：
    主  文
原判決關於甲○○定應執行刑部分撤銷。
甲○○，應執行有期徒刑拾月。
其他上訴駁回（即原判決附表二編號1至2所示之刑）。
　　事實及理由
一、按民國110年6月16日修正公布、同月18日施行之刑事訴訟法
    第348條規定：「上訴得對於判決之一部為之。對於判決之
    一部上訴者，其有關係之部分，視為亦已上訴。但有關係之
    部分為無罪、免訴或不受理者，不在此限。上訴得明示僅就
    判決之刑、沒收或保安處分一部為之。」次按同日修正公布
    、施行之刑事訴訟法施行法第7條之13規定：「中華民國110
    年5月31日修正通過之刑事訴訟法施行前，已繫屬於各級法
    院之案件，於施行後仍適用修正前刑事訴訟法第348條規定
    ；已終結或已繫屬於各級法院而未終結之案件，於施行後提
    起再審或非常上訴者，亦同。」查本案係於上開規定修正施
    行後之111年3月30日始繫屬於本院（本院卷第3頁），且非
    刑事訴訟法施行法第7之13條所規定仍適用修正前規定之案
    件，是本案上訴之效力及其範圍，應依現行刑事訴訟法第34
    8條規定判斷，合先敘明。
二、原審於111年1月27日以110年度訴字第655號判決判處被告甲○○所犯之罪名、宣告刑及沒收，詳如附表二編號1至2所示之
    刑及沒收（即附表一編號1部分，被告甲○○犯三人以上共同
    冒用公務員名義詐欺取財罪，處有期徒刑6月。扣案如附表
    三編號1所示之物沒收之；附表一編號2部分，被告甲○○犯三
    人以上共同冒用公務員名義詐欺取財未遂罪，處有期徒刑6
    月。扣案如附表三編號1所示之物沒收之），應執行有期徒
    刑11月。檢察官並未上訴，被告甲○○於收受該判決正本後，
    以原審量刑過重、希望與被害人和解為由提起上訴（如後述
    ），並經本院當庭向其確認上訴範圍無訛（本院卷第154頁
    ），揆諸前開說明，被告甲○○顯僅就原審判決關於量刑（含
    定應執行刑，下同）部分提起上訴，至於原判決其他部分（
    含原判決關於認定被告之犯罪事實、罪名、沒收等部分），
    均不予爭執，亦未提起上訴，而該量刑部分與原判決事實及
    罪名及沒收之認定，依前開新修正之規定，可以分離審查，
    本院爰僅就原審判決量刑部分加以審理。
三、經本院審理結果，因上訴人即被告甲○○表示僅就原審判決關
    於量刑部分提起上訴，業如前述，故本案犯罪事實、證據、
    論罪及沒收部分之認定，均如第一審判決書所記載（如附件
    ）。
四、被告甲○○上訴意旨略以：伊希望能與本案附表一編號2被害
    人丙○○和解、請求依刑法第59條酌減其刑並諭知緩刑等語，
    為此請求撤銷原審判決，另為更適當之判決。　　
五、本院之判斷：
　㈠駁回上訴部分：
　⒈原審法院審理結果，認被告甲○○參與本案詐欺集團擔任車手
    ，與同案被告吳友恩及其他真實姓名年籍不詳之本案詐欺集
    團成員共同以如附表一編號1至2「詐欺方式」欄所示方式，
    向如附表一編號1至2「對象」欄所示之告訴人乙○○、丙○○施
    用詐術，致前開對象陷於錯誤，而依指示為如附表一編號1
    至2「交付財物之時間、地點、金額」欄所示之行為之犯罪
    事實，原審已經綜合全案證據資料以認定被告甲○○犯行，依
    刑法第28條規定，均論以共同正犯；被告甲○○就附表一編號
    1部分（於本案之首次加重詐欺犯行，應併論參與犯罪組織
    罪），係以一行為同時觸犯參與犯罪組織罪、三人以上共同
    冒用公務員名義詐欺取財罪及一般洗錢罪，為想像競合犯，
    應依刑法第55條前段規定，從一重之三人以上共同冒用公務
    員名義詐欺取財罪處斷；就附表一編號2部分，係以一行為
    觸犯三人以上共同冒用公務員名義詐欺取財未遂及一般洗錢
    未遂罪，應從一重論以三人以上共同冒用公務員名義詐欺取
    財未遂罪處斷；認被告甲○○上揭犯行事證俱屬明確，上述2
    罪應予分論併罰。原審且斟酌⒈本案被告甲○○針對附表一編
    號2所示之三人以上共同冒用公務員名義詐欺取財未遂犯行
    ，依刑法第25條第2項規定，得減輕其刑。⒉關於附表一編號
    1部分，被告甲○○參與本案詐欺集團，並擔任車手之工作；
    因此造成告訴人乙○○受有500公克黃金之損失，數額非低。
    然審酌被告甲○○年約18歲，年輕識淺，且犯後坦承犯行，勇
    於面對自身之過錯，另已與告訴人乙○○成立和解，並賠償完
    畢，此有和解書1份在卷可證(原審卷第311頁)，顯見其有積
    極彌補告訴人乙○○所受損害之意。又被告甲○○於本案詐欺集
    團中，並非居於首謀角色，其等犯罪情節與惡性應與首謀、
    主要幹部等人有所區別，倘處以最低法定刑度，依社會一般
    觀念及法律情感仍嫌過重，是就附表一編號1部分，爰依刑
    法第59條之規定，酌減其刑。至於附表一編號2部分，已依
    未遂犯之規定予以酌減其刑，業如前述，在刑度上已甚為寬
    待，且被告甲○○雖有調解之意願，但因賠償數額之差距，而
    未能與告訴人丙○○成立調解，故尚難認其此部分犯罪之情狀
    ，縱使科以最低度刑仍嫌過重之情形，自無刑法第59條規定
    適用之餘地。⒊被告甲○○就附表一編號1所示之犯行，於偵查
    及原審審判中均自白不諱，是其本案所犯參與犯罪組織、洗
    錢罪部分，依組織犯罪防制條例第8條第1項後段、洗錢防制
    法第16條第2 項規定，應減輕其刑，惟被告甲○○上開犯行，
    係從一重論以三人以上共同冒用公務員名義詐欺取財罪，是
    就其前述想像競合減刑部分，原審於量刑時，將予以列入考
    量。其次，被告甲○○就附表一編號2所示之犯行，其於偵查
    及原審審判中均自白不諱，是本案所犯洗錢未遂罪部分，依
    洗錢防制法第16條第2 項規定，應減輕其刑，惟被告甲○○上
    開犯行，係從一重論以三人以上共同冒用公務員名義詐欺取
    財未遂罪，是就其前述想像競合減刑部分，原審於量刑時，
    將予以列入考量等量刑事由，核無違證據法則與論理法則；
    原審具體審酌現今詐欺集團橫行社會，對於社會治安造成極
    大之負面影響，而詐欺集團利用人性之弱點，對失去警覺心
    之告訴人施以煽惑不實之言語，使其等將財物依詐欺集團成
    員之指示交付與詐欺集團之人，而告訴人之財產自落入詐欺
    集團手中後，又因詐欺集團之分工細膩，難以追查資金流向
    ，經常求償無門、損失慘重，處境堪憐。而被告甲○○不思循
    正途獲取財物，貪圖一己不法私利，參與本案詐欺集團，擔
    任本案詐欺集團之車手，再由同案被告吳友恩將詐欺所得之
    財物轉交給本案詐欺集團不詳成員。此外，被告甲○○針對附
    表一編號1部分，亦獲有報酬，所為實屬不該。惟念及被告
    甲○○坦認犯行，犯後態度尚佳，且被告甲○○於本案詐欺集團
    中，並非居於首謀角色，參與程度無法與首謀等同視之。再
    者，被告甲○○已與告訴人乙○○成立和解，並已賠償完畢，此
    有前述和解書1份在卷可證，積極彌補告訴人乙○○所受損害
    。至於附表一編號2部分，被告甲○○雖有調解之意願，但因
    賠償數額之差距，而未能與告訴人丙○○成立調解（被告於本
    院審理時業與告訴人丙○○達成和解，並依雙方約定條件賠償
    損失，詳後述）。兼衡被告甲○○自陳高職畢業之教育程度；
    未婚，無子女；家庭成員有祖父母、父親、伯父、哥哥；之
    前從事加油站之工作，每月收入約24,000元至25,000元家庭
    經濟及生活狀況等節。另原審參酌被告甲○○之素行，此有臺
    灣高等法院被告前案紀錄表附卷可查，以及檢察官、被告甲○○、辯護人、告訴人對刑度之意見等一切情狀，分別量處如
    附表二編號1至2所示之有期徒刑均各6月之刑。原審判決就
    其量刑之理由，顯已斟酌刑法第57條各款所列情狀審酌，而
    為量刑之準據。未逾法定刑度，客觀上亦不生明顯失出失入
    之裁量權濫用，量刑堪認妥適。
  ⒉至被告甲○○就所犯附表一編號2犯行，請求依刑法第59條規定
    酌減其刑部分，按刑之量定，為求個案裁判之妥當性，法律
    固賦予法院裁量權，但此項裁量權之行使，除應依刑法第57
    條規定，審酌行為人及其行為等一切情狀，為整體之評價，
    並應顧及比例原則與平等原則，使罪刑均衡，輕重得宜，以
    契合社會之法律感情。又刑法第59條之酌量減輕其刑，必於
    犯罪之情狀，在客觀上足以引起一般之同情，認為顯可憫恕
    ，且即予宣告法定最低度之刑，猶嫌過重者，始有其適用。
    查被告不思以正途獲取財物，竟為圖不法報酬而參與詐欺集
    團之運作，致使告訴人遭受財產上之損害，所為危害社會秩
    序之情節非輕，且附表一編號2部分，已依未遂犯之規定予
    以酌減其刑，在刑度上已甚為寬待，被告甲○○雖於上訴後，
    於本院審理時與告訴人丙○○達成和解，願賠償其損失之部分
    金額20萬元並已當庭給付（詳後述），縱斟酌及此，尚難認
    其本案此部分犯罪之情狀，有科以最低度刑仍嫌過重之情形
    ，是被告甲○○所犯本件此部分之罪與刑法第59條所規定之要
    件不符，自難依該條酌減其刑之適用。從而，被告甲○○上訴
    請求依據刑法第59條規定，就所犯上開之罪予以酌減其刑，
    亦屬無據。　　
　⒊是被告甲○○上訴請求撤銷原審判決並量處更適宜之刑云云。
    然原審依刑法第57條規定，審酌上述各情，就被告所犯各罪
    ，量處如附表二所示之刑，核既未逾法定刑範圍，且各罪之
    科刑均趨近最低度刑，顯係從寬處罰，並符合罪刑相當原則
    、比例原則，公平原則，難認有量刑輕重失宜情形，被告此
    部分指摘，亦非可採。至於被告甲○○雖於上訴後，與告訴人
    丙○○於本院達成和解，並依和解內容（當庭）賠償丙○○20萬
    元完畢，此有本院和解筆錄及審理筆錄各1份在卷可稽（本
    院卷第175至176、153至173頁），堪認被告甲○○係履行其民
    事賠償責任，且原判決已從寬科刑，自不足以動搖原判決所
    為量刑判斷。是被告甲○○執上開上訴意旨指摘原判決之量刑
    不當，為無理由，應予駁回。
　㈡撤銷原判決定應執行刑部分之理由：　
　　原審就被告甲○○所犯如附表二所示各罪，定其應執行刑為有
    期徒刑11月，雖在各宣告刑之最長期（有期徒刑6月）以上
    ，各刑合併之刑期（合計有期徒刑1年）以下，並未違反刑
    法第51條第5款之規定，然衡以被告甲○○行為時年僅18歲，
    年輕識淺，思慮欠周，本案2次犯行之行為態樣雖不相同，
    犯罪結果有既、未遂之分，而渠所犯每次犯罪手法類似，期
    間接近，且被害人遭騙而受侵害的法益，復同為財產法益，
    如以實質累加方式定應執行刑，則處罰之刑度顯將超過其行
    為之不法內涵，違反罪責原則，及考量因生命有限，刑罰對
    被告造成之痛苦程度，係隨刑度增加而生加乘效果，非以等
    比方式增加，是以隨罪數增加遞減刑罰方式，當足以評價被
    告行為不法性之法理（即多數犯罪責任遞減原則），本院衡
    酌前揭各情，而為整體之評價後，並斟酌被告甲○○積極與附
    表一編號2告訴人丙○○和解、賠償其部分損失之犯後態度，
    及告訴人丙○○當庭表示同意輕判之量刑意見（本院卷第172
    頁），認原審所定應執行刑部分，尚有增幅其遞減之刑度，
    原審未及審酌及此，尚有未合，爰撤銷原審所定應執行刑部
    分，就本件被告甲○○所犯2罪，定其應執行刑如主文第2項所
    示。
　㈢至被告甲○○另請求為緩刑之宣告一節，然被告甲○○前因違反
    槍砲彈藥刀械管制條例案件，經原審法院以110年度少訴字
    第5號判決判處有期徒刑2年8月，緩刑5年確定，緩刑期間為
    110年6月16日至115年6月15日，本件屬緩刑期間再犯，已難
    認被告甲○○在緩刑期間有何恪遵法律之情況，本不得為緩刑
    之宣告，無何暫不執行刑罰為適當之可言，被告甲○○請求為
    緩刑之宣告，為無理由。　　　
據上論斷，應依刑事訴訟法第368條、第369條第1項前段、第364
條、第299條第1項前段（僅引用程序法條），判決如主文。
本案經檢察官林柏宇提起公訴，經檢察官周文祥到庭執行職務。
中　　華　　民　　國　　111 　年　　6 　　月　　15　　日
                  刑事第二庭    審判長法  官  陳珍如
                                      法  官  包梅真
                                      法  官  黃裕堯
以上正本證明與原本無異。
如不服本判決應於收受送達後20日內向本院提出上訴書狀，其未
敘述上訴理由者，並得於提起上訴後20日內向本院補提理由書（
均須按他造當事人之人數附繕本）「切勿逕送上級法院」。
　　　　　　　　　　　　　　　　　　　書記官  蔡孟芬
中　　華　　民　　國　　111 　年　　6 　　月　　15　　日

附錄本案論罪科刑法條全文
組織犯罪防制條例第3條
發起、主持、操縱或指揮犯罪組織者，處三年以上十年以下有期
徒刑，得併科新臺幣一億元以下罰金；參與者，處六月以上五年
以下有期徒刑，得併科新臺幣一千萬元以下罰金。但參與情節輕
微者，得減輕或免除其刑。
具公務員或經選舉產生之公職人員之身分，犯前項之罪者，加重
其刑至二分之一。
犯第一項之罪者，應於刑之執行前，令入勞動場所，強制工作，
其期間為三年。
前項之強制工作，準用刑法第九十條第二項但書、第三項及第九
十八條第二項、第三項規定。
以言語、舉動、文字或其他方法，明示或暗示其為犯罪組織之成
員，或與犯罪組織或其成員有關聯，而要求他人為下列行為之一
者，處三年以下有期徒刑，得併科新臺幣三百萬元以下罰金：
一、出售財產、商業組織之出資或股份或放棄經營權。
二、配合辦理都市更新重建之處理程序。
三、購買商品或支付勞務報酬。
四、履行債務或接受債務協商之內容。
前項犯罪組織，不以現存者為必要。
以第五項之行為，使人行無義務之事或妨害其行使權利者，亦同
。
第五項、第七項之未遂犯罰之。

洗錢防制法第14條
有第二條各款所列洗錢行為者，處7 年以下有期徒刑，併科新臺
幣5 百萬元以下罰金。
前項之未遂犯罰之。
前二項情形，不得科以超過其特定犯罪所定最重本刑之刑。

中華民國刑法第339 條之4
犯第三百三十九條詐欺罪而有下列情形之一者，處一年以上七年
以下有期徒刑，得併科一百萬元以下罰金：
一、冒用政府機關或公務員名義犯之。
二、三人以上共同犯之。
三、以廣播電視、電子通訊、網際網路或其他媒體等傳播工具，
    對公眾散布而犯之。
前項之未遂犯罰之。
附件：　　　
臺灣雲林地方法院刑事判決
110年度訴字第655號
公　訴　人　臺灣雲林地方檢察署檢察官
被　　　告　甲○○　男　民國00年0月0日生
　　　　　　　　　　身分證統一編號：Z000000000號
　　　　　　　　　　住嘉義縣○○鄉○○村○○○00○0號
選任辯護人　謝耿銘律師(法扶律師)　　　　　
被　　　告　吳友恩　男　民國00年0月00日生
　　　　　　　　　　身分證統一編號：Z000000000號
　　　　　　　　　　住嘉義縣○○鎮○○里○○00號
　　　　　　　　　　居嘉義縣○○市○○路0巷0○0號0樓
選任辯護人　汪玉蓮律師
上列被告因詐欺等案件，經檢察官提起公訴（110年度偵字第733
2號、第7542號、第7858號、第8578號），被告於準備程序中均
為有罪之陳述，本院合議庭裁定由受命法官獨任行簡式審判程序
，判決如下：
    主      文
【甲○○】所犯之罪名、宣告刑及沒收，詳如附表二編號1至2所示
之刑及沒收。應執行有期徒刑拾壹月。沒收部分併執行之。
【吳友恩】所犯之罪名、宣告刑及沒收，詳如附表二編號1至2所
示之刑及沒收。應執行有期徒刑拾壹月。沒收部分併執行之。
    事實及理由
壹、犯罪事實
    吳友恩基於參與犯罪組織之犯意，於民國110年9月間，加入
    真實姓名年籍均不詳，自稱「龍五」、「茶裏王」、「鋼鐵
    人」及「大禹嶺」等成年人（無證據足認為未滿18歲之人）
    所屬以實施詐術為手段，具有持續性、牟利性及結構性之詐
    欺集團犯罪組織（下稱本案詐欺集團），復吳友恩在「龍五
    」指示下，於同年月27日20時36分許，基於招募他人加入犯
    罪組織之犯意，透過網際網路連結社群軟體INSTAGRAM及通
    訊軟體WECHAT，招募甲○○參與本案詐欺集團。甲○○亦基於參
    與犯罪組織之犯意而加入本案詐欺集團，並由吳友恩及甲○○
    為同組編制、共同出動相互配合，分工方式為由甲○○擔任收
    取不法所得之車手工作；吳友恩則擔任收取車手取得財物並
    製造金流斷點之收水、送水工作。渠等與本案詐欺集團成員
    共同意圖為自己不法之所有，基於三人以上共同冒用公務員
    名義詐欺取財、掩飾隱匿詐欺犯罪所得之洗錢犯意聯絡，先
    由某真實姓名年籍不詳之本案詐欺集團成員，以如附表一編
    號1至2「詐欺方式」欄所示方式，向如附表一編號1至2「對
    象」欄所示之人施用詐術，致前開對象陷於錯誤，而依指示
    為如附表一編號1至2「交付財物之時間、地點、金額」欄所
    示之行為，復由吳友恩及甲○○進行如附表一編號1至2「分工
    方式」欄所示之分工行為。其中就附表一編號1部分，吳友
    恩及甲○○同時以此方式致無從追查詐欺犯罪所得之去向而掩
    飾、隱匿犯罪所得。就附表一編號2部分，丙○○於110年10月
    7日上午10時許，前往雲林縣○○鄉○○路00號之雲林縣○○鄉農
    會欲提領新臺幣(下同)28萬元款項時，經雲林縣○○鄉農會職
    員提醒而察覺有異，旋配合警方以玩具鈔票佯裝交付款項，
    嗣丙○○在警方控制下，於同日上午11時40分許，於雲林縣○○
    鄉○○路與○○路路口，交付玩具鈔票給甲○○，甲○○旋為警當場
    以現行犯逮捕，甲○○、吳友恩及本案詐欺集團其他成員始未
    得逞。　
貳、程序部分
一、按組織犯罪防制條例第12條第1項中段明定「訊問證人之筆
    錄，以在檢察官或法官面前作成，並經踐行刑事訴訟法所定
    訊問證人之程序者為限，始得採為證據」，已立法明文排除
    被告以外之人於檢察事務官、司法警察官或司法警察調查中
    所為之陳述，得適用刑事訴訟法第159條之2、第159條之3及
    第159條之5等規定。此為刑事訴訟法關於證據能力之特別規
    定，較諸刑事訴訟法證據章有關傳聞法則之規定嚴謹，且組
    織犯罪防制條例迭經修正，均未修正上開規定，自應優先適
    用。是在違反組織犯罪防制條例案件，證人於警詢時之陳述
    ，即絕對不具證據能力，無刑事訴訟法第159條之2、第159
    條之3及第159條之5等規定適用之餘地，自不得採為判決基
    礎（最高法院108年度台上字第3357號判決意旨參照）。經
    查：　
㈠、被告甲○○涉犯組織犯罪防制條例之罪部分(附表一編號1)，後
    述證人即告訴人乙○○、同案被告吳友恩於警詢、偵訊未經具
    結之供述、證述，固不得作為認定被告甲○○違反組織犯罪防
    制條例之證據，然就被告甲○○所犯本案其他罪名部分，則不
    受此限制，得作為證據使用。　　　　
㈡、被告吳友恩涉犯組織犯罪防制條例之罪部分(附表一編號1)，
    後述證人即告訴人乙○○、同案被告甲○○於警詢、偵訊未經具
    結之供述、證述，固不得作為認定被告吳友恩違反組織犯罪
    防制條例之證據，然就被告吳友恩所犯本案其他罪名部分，
    則不受此限制，得作為證據使用。
二、本案被告甲○○、吳友恩(以下如未特別區分，則合稱被告2人
    )所犯之罪，均非死刑、無期徒刑、最輕本刑為3 年以上有
    期徒刑之罪，或高等法院管轄第一審之案件，被告2人就前
    揭被訴事實均為有罪之陳述，經受命法官告以簡式審判程序
    之旨，並聽取被告2人、辯護人及公訴人之意見後，本院認
    無不得或不宜改依簡式審判程序進行之處，爰均依刑事訴訟
    法第273 條之1 第1 項、第284 條之1 規定，經合議庭評議
    後，裁定本案由受命法官獨任進行簡式審判程序。是本案之
    證據調查，依刑事訴訟法第273 條之2規定，不受同法第159
     條第1 項、第161 條之2 、第161 條之3 、第163 條之1及
    第164 條至第170 條規定之限制，先予敘明。　　　　　
參、認定犯罪事實所憑之證據及理由
一、上揭犯罪事實，業經被告甲○○（偵7332卷第11至14、33至37
    、113 至121、193至196頁、偵7542卷第15至27頁、聲羈146
    卷第19至23頁、本院卷第45至52、168、185頁）、被告吳友
    恩（偵7542卷第11至14、91至98、155至158頁、聲羈149卷
    第23至32頁、本院卷第31至37、202、219頁）坦承不諱，核
    與證人即告訴人乙○○（偵7332卷第173至176頁）、丙○○（偵
    7332卷第15至19頁）之證述相符(被告2人所涉組織犯罪之部
    分，如前所述，各不包含上開所述證人即告訴人乙○○、同案
    被告吳友恩、甲○○於警詢、偵訊未經具結之供述、證述)，
    並有告訴人乙○○提出與「李建邦」之通訊軟體LINE對話截圖
    照片6張（偵8578卷第33至37頁）、臺灣銀行股份有限公司
    黃金業務收據影本1紙（偵8578卷第39頁）、被告甲○○手機
    內拍攝500公克黃金1 塊照片1張（偵8578卷第41頁）、告訴
    人丙○○之○○鄉農會活期（儲蓄）存款取款憑條影本1紙（偵7
    332卷第67頁）、告訴人丙○○之中華郵政郵政存簿儲金簿封
    面及內頁明細影本各1紙（偵7332卷第69至71頁）、告訴人
    丙○○之○○鄉農會活期性存款存摺封面及內頁明細影本各1紙
    （偵7332卷第73至75頁）、告訴人乙○○之內政部警政署反詐
    騙諮詢專線紀錄表1份（偵8578卷第45至47頁）、告訴人丙○○之內政部警政署反詐騙諮詢專線紀錄表1份（偵7332卷第65
    至66頁）、受執行人甲○○之雲林縣警察局西螺分局搜索扣押
    筆錄、扣押物品目錄表各1份（偵7332卷第25至29頁）、被
    告甲○○使用通訊軟體「紙飛機」與被告吳友恩、「鋼鐵人」
    、「劉健」之對話紀錄翻拍照片21張（偵7332卷第39至59頁
    ）、刑案現場照片2張（偵7332卷第63頁）、受執行人吳友
    恩之雲林縣警察局西螺分局偵查隊搜索扣押筆錄、扣押物品
    目錄表各1份（偵7542卷第45至49頁）、被告吳友恩使用通
    訊軟體「Instagram 」、「Telegram」與被告甲○○、「龍五
    」、「雙子」之對話紀錄翻拍照片6 張（偵7542卷第53至57
    頁）、被告吳友恩暱稱「劉健」之通訊軟體「Wechat」個人
    帳號介面截圖照片1張（偵7542卷第65頁）、被告2人交付及
    收取贓款之監視器錄影畫面翻拍照片2張（偵7542卷第65至6
    7頁）、雲林縣警察局西螺分局偵查隊110 年10月27日出具
    之偵查報告及監視器錄影畫面翻拍照片13張（偵7332卷第16
    3 至171 頁）、告訴人乙○○之雲林縣警察局斗六分局重興派
    出所受（處）理案件證明單、陳報單各1 紙（偵8578卷第49
    至51頁）、告訴人丙○○之雲林縣警察局西螺分局崙背分駐所
    受（處）理案件證明單1 紙（偵7332卷第91頁）等為憑，是
    被告2人上開自白均核與事實相符，俱堪採信。
二、按組織犯罪防制條例所稱之犯罪組織，係指3人以上，以實
    施強暴、脅迫、詐欺、恐嚇為手段或最重本刑逾5年有期徒
    刑之罪，所組成具有持續性或牟利性之有結構性組織；而所
    稱有結構性組織，係指非為立即實施犯罪而隨意組成，不以
    具有名稱、規約、儀式、固定處所、成員持續參與或分工明
    確為必要，組織犯罪防制條例第2條第1項、第2項分別定有
    明文。經查，本案詐欺集團係由不詳之成員以附表一各編號
    所示方式詐騙告訴人2人，其等受詐騙後，被告2人依照「龍
    五」之人之指示，由被告甲○○擔任收取不法所得之車手工作
    ；被告吳友恩則擔任收取被告甲○○取得財物，並製造金流斷
    點之收水、送水工作，可認該集團在詐騙、取款等節，係分
    工由不同成員負責，足見組織縝密、分工精細，顯非為立即
    實施犯罪而隨意組成者，為有結構性之組織，且被告2人亦
    因提領款項而獲有報酬(針對附表一編號1之部分，詳如下述
    )，堪認該詐騙集團係以實施詐術騙取財物為手段，具有牟
    利性之結構性組織，應屬犯罪組織無疑。
三、綜上，本件事證已臻明確，被告2人之犯行，堪以認定，均
    應依法論罪科刑。　　
肆、論罪科刑 　　　　
一、關於違反組織犯罪防制條例部分：
㈠、按如行為人於參與同一詐欺集團之多次加重詐欺行為，因部
    分犯行發覺在後或偵查階段之先後不同，肇致起訴後分由不
    同之法官審理，為裨益法院審理範圍明確、便於事實認定，
    即應以數案中「最先繫屬於法院之案件」為準，以「該案件
    」中之「首次」加重詐欺犯行與參與犯罪組織罪論以想像競
    合。縱該首次犯行非屬事實上之首次，亦因參與犯罪組織之
    繼續行為，已為該案中之首次犯行所包攝，該參與犯罪組織
    行為之評價已獲滿足，自不再重複於他次詐欺犯行中再次論
    罪，俾免於過度評價及悖於一事不再理原則。至於「另案」
    起訴之他次加重詐欺犯行，縱屬事實上之首次犯行，仍需單
    獨論以加重詐欺罪，以彰顯刑法對不同被害人財產保護之完
    整性，避免評價不足（最高法院109年度台上字第3945號、1
    10年度台上字第3882號判決意旨參照）。
㈡、另按組織犯罪防制條例第3條第1項後段之參與犯罪組織罪，
    以行為人加入犯罪組織成為組織之成員為構成要件，至其有
    否實施該組織所實施之犯罪活動則非所問。一旦參與，在未
    經自首或有其他積極事實，足以證明其確已脫離該組織之前
    ，其違法行為仍繼續存在，即為行為之繼續，而屬單純一罪
    。又為防範犯罪組織坐大，無論是否為犯罪組織之成員，如
    有招募使人加入犯罪組織之行為，即有處罰之必要，故106
    年4月19日修正公布、同年月21日施行之組織犯罪防制條例
    第4條第1項增訂招募他人加入犯罪組織罪。準此，上開二罪
    之犯罪主體及客觀構成要件均屬有別，且二罪間亦無特別、
    補充或吸收關係。是行為人加入犯罪組織，於參與該組織之
    行為繼續中，本於便利該組織運作之同一目的，而招募他人
    加入該組織，亦即一行為觸犯上開二罪名，自應依想像競合
    犯論處，而非屬法規競合之擇一適用(最高法院109年度台上
    字第3475號判決意旨參照)。
㈢、經查，被告甲○○加入本案詐欺集團後所實施之加重詐欺取財
    犯行，本案乃最先繫屬於法院之案件，此有臺灣高等法院被
    告前案紀錄表附卷足參，故被告甲○○於本案之首次（即附表
    一編號1）加重詐欺犯行，應併論參與犯罪組織罪。關於被
    告吳友恩加入本案詐欺集團後，復招募被告甲○○參與本案詐
    欺集團，且共同遂行加重詐欺取財犯行，而本案乃最先繫屬
    於法院之案件，此有臺灣高等法院被告前案紀錄表在卷可查
    ，故被告吳友恩就附表一編號1所示之加重詐欺犯行，應併
    論以參與犯罪組織、招募他人加入犯罪組織。
二、關於三人以上共同冒用公務員名義詐欺取財罪部分：　　
    依本案犯罪情節，可知本案詐欺集團內，除本案被告2人外
    ，另有上手「龍五」等人，涉案人數顯然達3人以上。據此
    ，被告2人針對附表一編號1，均係犯刑法第339條之4第1項
    第1款、第2款之三人以上共同冒用公務員名義詐欺取財；針
    對附表一編號2，均係犯刑法第339條之4第2項、第1項第1款
    、第2款之三人以上共同冒用公務員名義詐欺取財未遂罪。
三、關於違反洗錢防制法部分：
㈠、洗錢防制法第2 條第2 款規定：「本法所稱洗錢，指下列行
    為：二、掩飾或隱匿特定犯罪所得之本質、來源、去向、所
    在、所有權、處分權或其他權益者」，且依同法第3 條第1
    款規定，前述「特定犯罪」，包含刑法第339 條之4 之罪在
    內。而洗錢防制法之制定，旨在防止藉由洗錢行為切斷特定
    犯罪不法所得之資金或財產與當初犯罪行為間之關聯性，避
    免以洗錢行為將不法所得轉換成為合法來源之資金或財產。
    經查，針對附表一編號1部分，被告甲○○擔任本案詐欺集團
    之車手，被告吳友恩則擔任本案之收水手，再由被告吳友恩
    將詐欺所得之財物轉交給本案詐欺集團不詳成員，使上開財
    物流向難以追查，隱匿上開犯罪所得之去向、所在，並使財
    物來源形式上合法化，足徵被告2人針對附表一編號1部分，
    主觀上均具有掩飾、隱匿贓款與犯罪之關聯性，以逃避國家
    追訴、處罰犯罪之意思，屬洗錢防制法第2 條第2 款所定之
    情形，均合於洗錢防制法第14條第1 項之要件。
㈡、另針對附表一編號2，告訴人丙○○於110年10月7日上午10時許
    ，前往雲林縣○○鄉○○路00號之雲林縣○○鄉農會欲提領28萬元
    款項時，經雲林縣○○鄉農會職員提醒而察覺有異，旋配合警
    方以玩具鈔票佯裝交付款項，然本次分工係由被告吳友恩前
    往麥當勞○○店待命等待收取款項，被告甲○○則於同日上午11
    時15分許，抵達雲林縣○○鄉○○路與○○路路口欲取款，業經被
    告2人陳述在案(偵7332卷第13、116、195至196頁、偵7542
    卷第13、94頁)，是依照被告2人於本案詐欺集團之分工，其
    等與本案詐欺集團其他成員顯然已先行安排詐欺取財既遂後
    接續之洗錢機制，自已著手於洗錢行為，而均成立洗錢防制
    法第14條第2項、第1項之洗錢未遂罪。　　
四、核被告甲○○就附表一編號1部分所為，係犯組織犯罪防制條
    例第3條第1項後段之參與犯罪組織、刑法第339條之4第1項
    第1款、第2款之三人以上共同冒用公務員名義詐欺取財及違
    反洗錢防制法第14條第1項之一般洗錢罪；就附表一編號2部
    分所為，係犯刑法第339條之4第2項、第1項第1款、第2款之
    三人以上共同冒用公務員名義詐欺取財未遂及違反洗錢防制
    法第14條第2項、第1項之一般洗錢未遂罪。被告吳友恩就附
    表一編號1部分所為，係犯組織犯罪防制條例第3條第1項後
    段之參與犯罪組織、同條例第4條第1項之招募他人加入犯罪
    組織、刑法第339條之4第1項第1款、第2款之三人以上共同
    冒用公務員名義詐欺取財及違反洗錢防制法第14條第1項之
    一般洗錢罪；就附表一編號2部分所為，係犯刑法第339條之
    4第2項、第1項第1款、第2款之三人以上共同冒用公務員名
    義詐欺取財未遂及違反洗錢防制法第14條第2項、第1項之一
    般洗錢未遂罪。　　　　
五、共同正犯，係共同實行犯罪行為之人，在共同意思範圍內，
    各自分擔犯罪行為之一部，相互利用他人之行為，以達其犯
    罪之目的，其成立不以全體均參與實行犯罪構成要件之行為
    為要件，其行為分擔，亦不以每一階段皆有參與為必要，倘
    具有相互利用其行為之合同意思所為，仍應負共同正犯之責
    。又共同犯罪之意思不以在實行犯罪行為前成立者為限，若
    了解最初行為者之意思而於其實行犯罪之中途發生共同之意
    思而參與實行者，亦足成立；故對於發生共同犯意以前其他
    共同正犯所為之行為，苟有就既成之條件加以利用而繼續共
    同實行犯罪之意思，則該行為即在共同意思範圍以內，應共
    同負責（最高法院99年度台上字第1323號、98年度台上字第
    5286號判決意旨參照）。另按行為人就其他共同正犯所實行
    之犯罪行為，應負「一部行為全部責任」者，當以就其行為
    有犯意之聯絡為限，若他犯所實行之行為，超越原計畫之範
    圍，而為其所難預見者，則僅應就其所知之程度，令負責任
    ，未可概以共同正犯論。經查，有關附表一編號1部分，被
    告2人雖均未對告訴人乙○○以電話施以詐術，而係由同集團
    不詳成員為之，然被告甲○○擔任本案詐欺集團之車手，被告
    吳友恩則擔任收水、送水手，即實際分擔詐騙工作，各應具
    有相互利用其他成員之部分行為以遂行犯罪目的之共同犯意
    ，並各自分擔對於整體詐欺犯罪計畫不可或缺之構成要件行
    為，是被告2人就附表一編號1部分，均應與共犯「龍五」及
    不詳詐欺集團成員，依刑法第28條規定，均論以共同正犯。
    至於附表一編號2部分，告訴人丙○○雖有於110年10月6日14
    時40分許、同日16時20分許，遭詐騙取財各30萬元乙節，然
    被告2人並未參與領取上揭60萬元，是詐欺成員此部分所為
    ，顯已逾越被告2人主觀認知之範圍，難認被告2人針對此部
    分有與詐欺成員形成犯意聯絡，自不能令被告2人對詐欺成
    員所為此部分行為共同負責。是以，就附表一編號2部分，
    被告2人僅就詐欺取財告訴人丙○○28萬元未遂之部分，與共
    犯「龍五」及不詳詐欺集團成員有犯意聯絡及行為分擔，依
    刑法第28條規定，應論以共同正犯。　
六、關於加重詐欺取財罪、洗錢罪及參與犯罪組織罪、招募他人
    加入犯罪組織罪之競合部分：
㈠、按刑罰責任之評價與法益之維護息息相關，對同一法益侵害
    為雙重評價，是過度評價；對法益之侵害未予評價，則為評
    價不足，均為法之所禁。又加重詐欺罪，係侵害個人財產法
    益之犯罪，其罪數之計算，核與參與犯罪組織罪之侵害社會
    法益有所不同，審酌現今詐欺集團之成員皆係為欺罔他人，
    騙取財物，方參與以詐術為目的之犯罪組織。倘若行為人於
    參與詐欺犯罪組織之行為繼續中，先後多次為加重詐欺之行
    為，因參與犯罪組織罪為繼續犯，犯罪一直繼續進行，直至
    犯罪組織解散，或其脫離犯罪組織時，其犯行始行終結。故
    該參與犯罪組織與其後之多次加重詐欺之行為皆有所重合，
    然因行為人僅為一參與犯罪組織行為，侵害一社會法益，屬
    單純一罪，應僅就「該案中」與參與犯罪組織罪時間較為密
    切之首次加重詐欺犯行論以參與犯罪組織罪及加重詐欺罪之
    想像競合犯，而其他之加重詐欺犯行，祗需單獨論罪科刑即
    可，無需再另論以參與犯罪組織罪，以避免重複評價（最高
    法院109年度台上字第3945號、110年度台上字第3882號判決
    意旨參照）。經查，被告甲○○就附表一編號1部分，係以一
    行為同時觸犯參與犯罪組織罪、三人以上共同冒用公務員名
    義詐欺取財罪及一般洗錢罪，為想像競合犯，應依刑法第55
    條前段規定，從一重之三人以上共同冒用公務員名義詐欺取
    財罪處斷。被告吳友恩針對附表一編號1，均係以一行為同
    時觸犯參與犯罪組織罪、招募他人加入犯罪組織罪、三人以
    上共同冒用公務員名義詐欺取財罪及一般洗錢罪，為想像競
    合犯，應依刑法第55條前段規定，從一重之三人以上共同冒
    用公務員名義詐欺取財罪處斷。　　　　
㈡、被告2人就附表一編號2部分，各係以一行為觸犯三人以上共
    同冒用公務員名義詐欺取財未遂及一般洗錢未遂罪，各應從
    一重論以三人以上共同冒用公務員名義詐欺取財未遂罪處斷
    。　　　　
七、被告2人針對附表一編號1至2所示之犯行，犯意各別，行為
    互殊，均應予分論併罰。　　　
八、未遂犯之處罰，以有特別規定者為限，並得按既遂犯之刑減
    輕之，刑法第25條第2項定有明文。本案被告2人針對附表一
    編號2所示之三人以上共同冒用公務員名義詐欺取財未遂犯
    行，依刑法第25條第2項規定，均得減輕其刑。
九、關於刑法第59條：　　
㈠、被告甲○○之辯護人為被告甲○○辯護稱：被告甲○○已與告訴人
    乙○○達成和解，並已賠償完畢，又被告甲○○年輕識淺，其非
    詐欺集團之主謀，且犯後坦承犯行，態度良好，不法獲利僅
    有15,000元，請依刑法第59條規定減輕其刑等語。而被告吳
    友恩之辯護人則為被告吳友恩辯護稱：被告吳友恩剛當完兵
    ，年輕識淺，因被他人誤導，導致誤入歧途，被告吳友恩就
    本案已經全部認罪，且其參與時間僅有數日，期間非長，亦
    僅有1次既遂，所獲得報酬乃1萬元而已，情節輕微等節。　
    　
㈡、按犯罪之情狀顯可憫恕，認科以最低度刑仍嫌過重者，得酌
    量減輕其刑，刑法第59條定有明文。該條所規定之酌量減輕
    其刑，係裁判上之減輕，必以犯罪之情狀顯可憫恕，認為科
    以最低度刑仍嫌過重者，始有其適用。如別有法定減輕之事
    由者，應優先適用法定減輕事由減輕其刑後，猶嫌過重時，
    方得為之（最高法院98年度台上字第6342號判決意旨參照）
    。所謂「犯罪之情狀」，與同法第57條規定科刑時應審酌之
    一切情狀，並非有截然不同之領域，於裁判上酌減其刑時，
    應就犯罪一切情狀（包括第57條所列舉之10款事項），予以
    全盤考量，審酌其犯罪有無可憫恕之事由（即有無特殊之原
    因與環境，在客觀上足以引起一般同情，以及宣告法定最低
    度刑，是否猶嫌過重等），以為判斷（最高法院95年度台上
    字第6157號、88年度台上字第1862號判決意旨參照）。
㈢、經查，關於附表一編號1部分，被告甲○○參與本案詐欺集團，
    並擔任車手之工作；被告吳友恩則參與及招募甲○○加入本案
    詐欺集團，並擔任收水手、送水手之工作，並因此造成告訴
    人乙○○受有500公克黃金之損失，數額非低。然審酌被告2人
    年約18至20歲間，年輕識淺，且犯後均坦承犯行，勇於面對
    自身之過錯，另被告2人已與告訴人乙○○成立和解，並均賠
    償完畢，此有雙方和解書2份在卷可證(本院卷第311、317頁
    )，顯見其等有積極彌補告訴人乙○○所受損害之意。又被告2
    人於本案詐欺集團中，並非居於首謀角色，其等犯罪情節與
    惡性應與首謀、主要幹部等人有所區別，倘處以最低法定刑
    度，依社會一般觀念及法律情感仍嫌過重，是就附表一編號
    1部分，爰均依刑法第59條之規定，酌減其刑。至於附表一
    編號2部分，已依未遂犯之規定予以酌減其刑，業如前述，
    在刑度上已甚為寬待，且被告2人雖有調解之意願，但因賠
    償數額之差距，而未能與告訴人丙○○成立調解，故尚難認其
    等本案犯罪之情狀，縱使科以最低度刑仍嫌過重之情形，自
    無刑法第59條規定適用之餘地，在此說明。　　
十、洗錢防制法第16條第2 項規定，犯前2 條之罪，在偵查或審
    判中自白者，減輕其刑。又組織犯罪防制條例第8條第1項後
    段、第2項後段分別規定，犯第3條之罪，偵查及審判中均自
    白者，減輕其刑；犯第4條之罪，偵查及審判中均自白者，
    減輕其刑。查被告2人就附表一編號1所示之犯行，於偵查及
    本院審判中均自白不諱，是其等本案所犯參與犯罪組織、招
    募他人加入犯罪組織(被告吳友恩部分)、洗錢罪部分，依組
    織犯罪防制條例第8條第1項後段、第2項後段(指招募他人加
    入犯罪組織部分)、洗錢防制法第16條第2 項規定，應減輕
    其刑，惟被告2人上開犯行，係從一重論以三人以上共同冒
    用公務員名義詐欺取財罪，是就其前述想像競合減刑部分，
    本院於量刑時，將予以列入考量。其次，被告2人就附表一
    編號2所示之犯行，其等於偵查及本院審判中均自白不諱，
    是本案所犯洗錢未遂罪部分，依洗錢防制法第16條第2 項規
    定，應減輕其刑，惟被告2人上開犯行，係從一重論以三人
    以上共同冒用公務員名義詐欺取財未遂罪，是就其前述想像
    競合減刑部分，本院於量刑時，將予以列入考量，一併敘明
    。　　
、爰審酌現今詐欺集團橫行社會，對於社會治安造成極大之負
    面影響，而詐欺集團利用人性之弱點，對失去警覺心之告訴
    人施以煽惑不實之言語，使其等將財物依詐欺集團成員之指
    示交付與詐欺集團之人，而告訴人之財產自落入詐欺集團手
    中後，又因詐欺集團之分工細膩，難以追查資金流向，經常
    求償無門、損失慘重，處境堪憐。而被告2人不思循正途獲
    取財物，貪圖一己不法私利，參與本案詐欺集團，其中被告
    甲○○擔任本案詐欺集團之車手；被告吳友恩則招募被告甲○○
    加入本案詐欺集團，並擔任本案之收水手，再由被告吳友恩
    將詐欺所得之財物轉交給本案詐欺集團不詳成員。此外，被
    告2人針對附表一編號1部分，亦獲有報酬(詳如下述)，所為
    實屬不該。惟念及被告2人均坦認犯行，犯後態度尚佳，且
    被告2人於本案詐欺集團中，並非居於首謀角色，參與程度
    無法與首謀等同視之。再者，被告2人已與告訴人乙○○成立
    和解，並均已賠償完畢，此有雙方和解書2份在卷可證(本院
    卷第311、317頁)，積極彌補告訴人乙○○所受損害。至於附
    表一編號2部分，被告2人雖均有調解之意願，但因賠償數額
    之差距，而未能與告訴人丙○○成立調解。兼衡被告甲○○自陳
    高職畢業之教育程度；未婚，無子女；家庭成員有祖父母、
    父親、伯父、哥哥；之前從事加油站之工作，每月收入約24
    ,000元至25,000元。被告吳友恩自陳高中肄業之教育程度；
    未婚，無子女；家庭成員有父母親；之前從事做工，每月收
    入約3 萬元等節。另本院審酌被告2人之素行，此有臺灣高
    等法院被告前案紀錄表附卷可查，以及酌以檢察官、被告2
    人、辯護人、告訴人對刑度之意見等一切情狀，分別量處如
    附表二編號1至2所示之刑，並定應執行刑如主文所示。
、末按司法院大法官110年12月10日釋字第812號解釋意旨略以
    ：106年4月19日修正公布之組織犯罪防制條例第3條第3項規
    定「犯第1項之罪者，應於刑之執行前，令入勞動場所，強
    制工作，其期間為3年。」（嗣107年1月3日修正公布第3條
    ，但本項並未修正），就受處分人之人身自由所為限制，違
    反憲法比例原則及憲法明顯區隔原則之要求，與憲法第8條
    保障人身自由之意旨不符，應自本解釋公布之日起失其效力
    等語，是本案被告2人所犯參與犯罪組織罪，自無組織犯罪
    防制條例第3條第3項規定適用之餘地，附此敘明。　　　
、緩刑部分　
    被告2人雖均未曾因故意犯罪受有期徒刑以上刑之宣告，有
    臺灣高等法院被告前案紀錄表在卷可考，然本院斟酌被告吳
    友恩加入本案詐欺集團後，即招募被告甲○○加入本案詐欺集
    團，又被告甲○○擔任本案詐欺集團之車手，被告吳友恩則負
    責收水、送水之工作，而詐欺集團乃屬法禁之犯罪組織，其
    等負責之行為將製造金流斷點，致無從或難以追查犯罪之核
    心共犯，對於金融秩序及社會治安所生危害甚鉅，其實無不
    知之理，竟仍為貪圖可輕鬆得手之利益，而為本案犯行，並
    造成附表一編號1所示之告訴人乙○○受有500公克黃金之損失
    ，數額非低，被告甲○○、吳友恩分別領有15,000、10,000元
    報酬。至於附表一編號2部分，其等原可詐得28萬元，幸因
    經農會職員察覺有異而不遂，避免告訴人丙○○受有財產上損
    害，然被告2人價值觀念偏差，危害社會秩序情節非屬輕微
    ，又被告2人連續於110年10月6日、7日為如附表一編號1至2
    所示之犯行，時間密接，且迄今尚未與告訴人丙○○達成調解
    ，實難認有暫不執行其等上開宣告刑為適當之情形，本院認
    尚不宜為緩刑之宣告，附此敘明。　　
伍、沒收部分　　　
一、供犯罪所用、犯罪預備之物或犯罪所生之物部分：
　　按供犯罪所用、犯罪預備之物或犯罪所生之物，屬於犯罪行
    為人者，得沒收之，刑法第38條第2項前段定有明文。經查
    ，附表三編號1所示之行動電話1 支，為被告甲○○所有，且
    與本案有關，業據被告甲○○供述在案(本院卷第173頁)，是
    應依刑法第38條第2項前段規定宣告沒收之。至於附表四編
    號1所示之行動電話1 支，為被告吳友恩所有，且係用以與
    「龍五」之人聯繫，亦經被告吳友恩陳稱明確(本院卷第207
    頁)，自應依刑法第38條第2項前段規定宣告沒收之。　　　
二、犯罪所得部分
㈠、按犯罪所得，屬於犯罪行為人者，沒收之，於全部或一部不
    能沒收或不宜執行沒收時，追徵其價額，刑法第38條之1第1
    項前段、第3項定有明文。次按共同正犯犯罪所得之沒收或
    追徵，應就各人所分得之數為之。倘若共同正犯內部間，對
    於不法利得分配明確時，應依各人實際分配所得宣告沒收；
    若共同正犯成員對不法所得並無處分權限，與其他成員亦無
    事實上之共同處分權限者，自不予諭知沒收。再按宣告前二
    條之沒收或追徵，有過苛之虞、欠缺刑法上之重要性、犯罪
    所得價值低微，或為維持受宣告人生活條件之必要者，得不
    宣告或酌減之，刑法第38條之2 第2項定有明文。
㈡、針對附表一編號1部分，被告甲○○、吳友恩之犯罪所得分別為
    15,000元、10,000元，惟被告2人均已與告訴人乙○○成立和
    解，並各賠償10萬元完畢，此有雙方和解書2份在卷可證(本
    院卷第311、317頁)，已達到沒收制度剝奪被告2人犯罪所得
    之立法目的，如於本案仍諭知沒收被告2人上揭犯罪所得，
    將使被告2人承受過度之不利益，顯屬過苛，爰依刑法第38
    條之2 第2項之規定，均不予宣告沒收或追徵。至於附表一
    編號2部分，卷內無證據證明被告2人有實際取得報酬，自不
    予諭知沒收。　　　 
陸、應適用之法律：刑事訴訟法第273 條之1 第1 項、第299 條
    第1 項前段，組織犯罪防制條例第3條第1項後段、第4條第1
    項、第8條第1項後段、第2項後段，洗錢防制法第2條第2款
    、第14條第1項、第2項、第16條第2 項，刑法第11條、第28
    條、第339 條之4 第1 項第1款、第2款、第2項、第55條前
    段、第25條第2項、第59條、第51條第5 款、第38條第2項前
    段，刑法施行法第1 條之1 第1 項。
本案經檢察官林柏宇提起公訴，檢察官謝宏偉到庭執行職務。
中　　華　　民　　國　　111 　年　　1 　　月　　27　　日
                  刑事第八庭  法  官   蕭孝如  
以上正本證明與原本無異。
如不服本判決應於收受判決後 20 日內向本院提出上訴書狀，並
應敘述具體理由；其未敘述上訴理由者，應於上訴期間屆滿後20
 日內向本院補提理由書（均須按他造當事人之人數附繕本）。
「切勿逕送上級法院」。
                              書記官   沈佩霖
中　　華　　民　　國　　111 　年　　1 　　月　　27　　日

附錄本件論罪科刑法條全文
組織犯罪防制條例第3條
發起、主持、操縱或指揮犯罪組織者，處三年以上十年以下有期
徒刑，得併科新臺幣一億元以下罰金；參與者，處六月以上五年
以下有期徒刑，得併科新臺幣一千萬元以下罰金。但參與情節輕
微者，得減輕或免除其刑。
具公務員或經選舉產生之公職人員之身分，犯前項之罪者，加重
其刑至二分之一。
犯第一項之罪者，應於刑之執行前，令入勞動場所，強制工作，
其期間為三年。
前項之強制工作，準用刑法第九十條第二項但書、第三項及第九
十八條第二項、第三項規定。
以言語、舉動、文字或其他方法，明示或暗示其為犯罪組織之成
員，或與犯罪組織或其成員有關聯，而要求他人為下列行為之一
者，處三年以下有期徒刑，得併科新臺幣三百萬元以下罰金：
一、出售財產、商業組織之出資或股份或放棄經營權。
二、配合辦理都市更新重建之處理程序。
三、購買商品或支付勞務報酬。
四、履行債務或接受債務協商之內容。
前項犯罪組織，不以現存者為必要。
以第五項之行為，使人行無義務之事或妨害其行使權利者，亦同
。
第五項、第七項之未遂犯罰之。

組織犯罪防制條例第4條
招募他人加入犯罪組織者，處六月以上五年以下有期徒刑，得併
科新臺幣一千萬元以下罰金。
成年人招募未滿十八歲之人加入犯罪組織者，依前項規定加重其
刑至二分之一。
以強暴、脅迫或其他非法之方法，使他人加入犯罪組織或妨害其
成員脫離者，處一年以上七年以下有期徒刑，得併科新臺幣二千
萬元以下罰金。
前項之未遂犯罰之。

洗錢防制法第2 條
本法所稱洗錢，指下列行為：
一、意圖掩飾或隱匿特定犯罪所得來源，或使他人逃避刑事追訴
    ，而移轉或變更特定犯罪所得。
二、掩飾或隱匿特定犯罪所得之本質、來源、去向、所在、所有
    權、處分權或其他權益者。
三、收受、持有或使用他人之特定犯罪所得。

洗錢防制法第3 條
本法所稱特定犯罪，指下列各款之罪：
一、最輕本刑為六月以上有期徒刑以上之刑之罪。
二、刑法第一百二十一條第一項、第一百二十三條、第二百零一
    條之一第二項、第二百六十八條、第三百三十九條、第三百
    三十九條之三、第三百四十二條、第三百四十四條、第三百
    四十九條之罪。
三、懲治走私條例第二條第一項、第三條第一項之罪。
四、破產法第一百五十四條、第一百五十五條之罪。
五、商標法第九十五條、第九十六條之罪。
六、廢棄物清理法第四十五條第一項後段、第四十七條之罪。
七、稅捐稽徵法第四十一條、第四十二條及第四十三條第一項、
    第二項之罪。
八、政府採購法第八十七條第三項、第五項、第六項、第八十九
    條、第九十一條第一項、第三項之罪。
九、電子支付機構管理條例第四十四條第二項、第三項、第四十
    五條之罪。
十、證券交易法第一百七十二條第一項、第二項之罪。
十一、期貨交易法第一百十三條第一項、第二項之罪。
十二、資恐防制法第八條、第九條之罪。
十三、本法第十四條之罪。

洗錢防制法第14條
有第二條各款所列洗錢行為者，處7 年以下有期徒刑，併科新臺
幣5 百萬元以下罰金。
前項之未遂犯罰之。
前二項情形，不得科以超過其特定犯罪所定最重本刑之刑。

中華民國刑法第339 條之4
犯第三百三十九條詐欺罪而有下列情形之一者，處一年以上七年
以下有期徒刑，得併科一百萬元以下罰金：
一、冒用政府機關或公務員名義犯之。
二、三人以上共同犯之。
三、以廣播電視、電子通訊、網際網路或其他媒體等傳播工具，
    對公眾散布而犯之。
前項之未遂犯罰之。

附表一：
編號 對象 詐欺方式 交付財物之時間、地點、金額 分工方式 1 （即起訴書附表編號1 ） 乙○○(提告) 詐欺集團成員先於110年10月6日上午10時許，假冒員警「陳心宜」，撥打電話向乙○○佯稱：其證件遭盜用可協助報案等語，旋又假冒臺北市警察局偵二隊警官隊長「李建邦」、臺北地檢署檢察官「黃立維」，撥打電話向乙○○佯稱：其涉入「林文華」洗錢案件等語，要求乙○○依指示前往臺灣銀行購買500公克黃金做為專案調查資金等語，致乙○○陷於錯誤。 乙○○於110年10月6日中午12時50分許，前往雲林縣○○市○○路00號之臺灣銀行○○分行，購買500公克黃金1塊(價值約794,674元)，並於同日下午2時許，在其雲林縣○○鄉○○村○○00號住處外，交付予自稱「王專員」之甲○○。 甲○○與吳友恩於110年10月6日上午9 時41分許，共同搭乘高鐵至雲林縣虎尾鎮，抵達後由吳友恩前往雲林縣○○鎮○○路00號之麥當勞虎尾○○店（下稱麥當勞虎尾店）待命等待收取款項，甲○○則於同日下午2時許，假冒「王專員」身分抵達雲林縣○○鄉○○村○○00號乙○○住處，當場取得乙○○交付之500公克黃金1塊得手，再於同日下午3時許，攜帶至麥當勞虎尾店交付予吳友恩，末由吳友恩 將500公克黃金1塊攜至嘉義市○區○○路000號之○○百貨嘉義店7樓廁所内，交付予詐欺集團成員收取。 2 （即起訴書附表編號2 ） 丙○○(提告) 詐欺集團成員先於110年10月6日中午12時許，假冒電信局人員，撥打電話向丙○○佯稱：其因積欠電信費用，必須轉接給臺北市警察局偵查隊長「黃義民」等語，旋又假冒「黃義民」之身分，向丙○○佯稱：因人頭遭冒用，涉及「黃文華」洗錢案件等語，要求丙○○依指示為右列行為，致丙○○陷於錯誤，而於110年10月6日14時40分許、同日16時20分許，各放置30萬元於雲林縣○○鄉○○路00號，並經詐欺集團不詳成員領取(此部分已逾越甲○○與吳友恩主觀認知範圍)。後續詐欺集團成員於110年10月7日上午10時許，再次電聯丙○○，丙○○遂依指示為右列行為。 丙○○於110年10月7日上午10時許，前往雲林縣○○鄉○○路00號之雲林縣○○鄉農會欲提領28萬元款項時，經雲林縣○○鄉農會職員提醒而察覺有異，旋配合警方，於同日上午11時40分許，將玩具鈔票放置於雲林縣崙背鄉南光路與永昌路路口。 甲○○與吳友恩於110年10月7日上午10時許，共同搭乘高鐵至雲林縣虎尾鎮，抵達後由吳友恩前往麥當勞虎尾店待命等待收取款項，甲○○則於同日上午11時15分許，抵達雲林縣○○鄉○○路與○○路路口，惟甲○○現場領取左列玩具鈔票後，旋遭埋伏之員警逮捕；吳友恩則在收悉「龍五」通知後，逃離雲林縣轄内。 

附表二：
編號 犯罪事實        罪名、宣告刑及沒收 1 附表一編號1 【甲○○】犯三人以上共同冒用公務員名義詐欺取財罪，處有期徒刑陸月。扣案如附表三編號1所示之物沒收之。 【吳友恩】犯三人以上共同冒用公務員名義詐欺取財罪，處有期徒刑陸月。扣案如附表四編號1所示之物沒收之。 2 附表一編號2 【甲○○】犯三人以上共同冒用公務員名義詐欺取財未遂罪，處有期徒刑陸月。扣案如附表三編號1所示之物沒收之。 【吳友恩】犯三人以上共同冒用公務員名義詐欺取財未遂罪，處有期徒刑陸月。扣案如附表四編號1所示之物沒收之。 

附表三：
⒈查獲時間：110年10月7日11時45分起至同日11時55分止
⒉查獲地點：雲林縣○○鄉○○村○○路與○○路路口
⒊受執行人：甲○○
編號 名稱 數量 實際所有／持有／保管人 備註   1 行動電話 （門號：0000000000號） （IMEI：000000000000000、000000000000000） 1 支 甲○○ 扣押物品目錄表於偵7332卷第29頁。 

附表四：
⒈查獲時間：110 年10月12日17時45分起至同日17時45分止
⒉查獲地點：雲林縣○○鎮○○里0000號（西螺分局）
⒊受執行人：吳友恩
編號 名稱 數量 實際所有／持有／保管人 備註   1 Iphone牌行動電話 （門號：0000000000號） （IMEI：00000000000000） 1 支 吳友恩 扣押物品目錄表於偵7542卷第49頁。